臺灣宜蘭地方法院刑事判決　　　　　　　　　　　　　　九十年度易字第五九三號
　　公　訴　人　臺灣宜蘭地方法院檢察署檢察官
　　被　　　告　甲○○
右列被告因妨害自由案件，經檢察官聲請簡易判決處刑（九十年度偵字第二二０三號
），本院認不宜以簡易判決處刑，改依通常程序審理，判決如左：
    主  文
甲○○無罪。
    理  由
一、公訴意旨略以：甲○○與乙○○○係舊識，因乙○○○積欠甲○○新台幣（下同
    ）三百五十萬元未還，甲○○為迫使乙○○○償還上該借款，遂於民國九十年五
    月七日十二時許，在宜蘭市○○街九十五巷內，明知車號ＳＤＮ—五六六號機車
    為乙○○○所有，仍趁乙○○○不知之際，以其自備之鑰匙騎走上開機車，妨害
    乙○○○行使權利，嗣經乙○○○誤認其機車遭竊取而報警處理後，為警於宜蘭
    縣員山鄉○○路○段一一五巷一弄三十九號甲○○之住處，查獲上開乙○○○所
    有之機車一輛。
二、按犯罪事實應依證據認定之，無證據不得推定其犯罪事實；又不能證明被告犯罪
    者，應諭知無罪之判決，刑事訴訟法第一百五十四條、第三百零一條第一項分別
    定有明文。復按告訴人之告訴，本以使被告受刑事訴追為目的，故其陳述是否與
    事實相符，自應調查其他證據，以資審認，苟其所為攻擊之詞，尚有瑕疵，則在
    此瑕疵未予究明以前，即不能遽採為斷罪之基礎（最高法院六十九年臺上字第一
    五三一號判決參照）。又認定被告有罪之事實，應憑證據，如未能發現相當之證
    據，或證據不足以證明，自不能以推測或擬制之方法，以為裁判之基礎；且認定
    事實所憑之證據，其為訴訟上之證明，須達於通常一般人均不致有懷疑，而得確
    信其為事實之程度者，始得據為有罪之認定，倘其證明尚未達到此一程度而有合
    理之懷疑存在時，尚難為有罪之認定基礎；另苟積極證據不足以為不利於被告事
    實之認定，即應為有利於被告之認定，更不必有何有利之證據，最高法院三十年
    上字第八一六號、四十年台上字第八六號、七十六年台上字第四九八六號判例分
    別揭有上旨，足資參酌。再按刑法第三百零四條之強制罪係以強暴、脅迫使人行
    使無義務之事或妨害人行使權利為其犯罪構成要件。而該罪名所指之構成要件行
    為，即強暴或脅迫行為，固然包括對物強暴脅迫之情形，惟不論是對人之直接強
    暴脅迫或是對物之間接強暴脅迫，強制行為之目的，都是為達成壓抑他人意思決
    定自由之結果。如果主觀上並無壓抑在場他人之意思決定自由，僅是客觀上單獨
    對該特定物品施以強制力時，不能構成刑法第三百零四條第一項之強制罪。
三、本件公訴人認被告涉有強制罪之犯行，係以被告甲○○之自白及被害人乙○○○
    之指訴，並有贓物認領保管單在卷可資佐證為其論據。
四、訊據被告甲○○雖坦承有牽走被害人機車之事實，惟堅決否認有妨害他人行使權
    利之犯意，辯稱：我貸款借錢三百五十萬元予被害人，但他不還，我就牽走他的
    機車，目的是要他來和我談欠錢的事，我沒有要騎那部機車等語，經查：
  （一）被害人積欠被告三百五十萬元之事實，有卷附本票影本六紙可按，並經被害
        人自承：我是有欠被告錢，當時他是要幫我忙才向他借錢等語明確（本院九
        十年十二月三日訊問筆錄參照），足認被告與被害人間確有債權債務關係存
        在。而被告供稱：當天告訴人看到我就跑，我就牽機車走了一段路，後來我
        請了一台發財車載走···我有事後向告訴人說是我牽機車的，要他來牽回
        去等語（本院九十年十二月三日訊問筆錄參照），核與被害人所述：他牽機
        車時我不知道，···他有叫我牽機車回去等語相符，足見被告將被害人之
        機車牽走，縱確使被害人權利之行使受到妨害，但其主觀上並無妨害人行使
        權利之犯意，且被告係趁被害人不知之際而將上開機車牽走，客觀上亦無施
        強暴脅迫之行為，是被告所辯應堪採信。
　（二）本件被告既未以強暴脅迫之手段妨害被害人行使權利，則與刑法強制罪之構
　　　　成要件有間，惟其限制被害人所有權一時不能行使，係屬民事上侵權行為之
        糾紛，應另循民事法律途徑解決。綜上事證，本案尚未達於通常一般之人均
        不致有所懷疑，得確信其為真實之程度，而有合理性懷疑之存在，自無從形
        成有罪之確信，此外，復查無其他積極證據足資認定被告涉有違反強制罪嫌
        ，既不能證明被告犯罪，依法應為無罪判決之諭知。
據上論斷，應依刑事訴訟法第三百零一條第一項前段，判決如主文。
本案經檢察官沈念祖到庭執行職務
中　　    華　    　民　    　國　　九十一    年    一    月    十七    日
                            臺灣宜蘭地方法院刑事第一庭
                                      審判長法  官
                                            法　官
                                            法  官
